【裁判字號】    96,上易,1156
【裁判日期】    970702
【裁判案由】    詐欺
【裁判全文】
臺灣高等法院高雄分院刑事判決        96年度上易字第1156號
上  訴  人  臺灣高雄地方法院檢察署檢察官
被      告  甲○○
上列上訴人因被告詐欺案件，不服臺灣高雄地方法院96年度易字
第3136號民國96年11月20日第一審判決（起訴案號：臺灣高雄地
方法院檢察署96年度偵字第17638 號），提起上訴，本院判決如
下：
    主  文
上訴駁回。
    事  實
一、甲○○於民國95年11月下旬某日，見「自由快報」分類廣告
    欄內，由真實姓名年籍均不詳之成年人士刊載之收購、租借
    金融帳戶廣告，得知出售、出租其於金融機構所申設帳戶之
    存摺、提款卡及密碼可換取現金花用，而依其社會經驗，亦
    有相當之智識程度可預見提供帳戶之存摺、印章、提款卡及
    密碼供他人使用，而向對方收取報酬，將幫助他人對不特定
    之人為詐欺取財，竟基於幫助詐欺取財之犯意，閱報後即依
    上開報紙分類欄內刊載之電話與真實姓名年籍均不詳之成年
    男子聯絡，於95年11月下旬某日晚上約6 時許，在高雄火車
    站附近某統一超商前，將其所有，在中華郵政股份有限公司
    鳳山三民路郵局（下稱三民路郵局）開設之帳號0000000000
    0000號帳戶之存摺、印章、提款卡及密碼等物，以新臺幣（
    下同）3,000 元之代價出租交付予上開成年男子，以此幫助
    該成年男子及其所屬詐騙集團遂行詐欺犯行。嗣該詐騙集團
    成員於取得上開帳戶後，即基於意圖為自己不法所有之詐欺
    犯意，於95年12月1 日上午9 時許，偽以郵局人員名義，撥
    打電話向乙○○佯稱：伊有掛號信未領取，請其撥打000000
    0000號電話辦理云云，乙○○不疑有他，遂依指示撥打上開
    電話，而由該集團另一成員向乙○○佯稱：因伊身分證遭盜
    用，在高雄富邦銀行違規開立帳戶，此為刑事案件，會請法
    院相關人員解決云云，旋由自稱「江受中法官」之另一詐騙
    集團成員復向乙○○誆稱：須將其名下帳戶所有存款暫時轉
    匯至其所指定之帳戶內保管，待事情查明後即歸還云云，乙
    ○○因之陷於錯誤，遂依指示，於95年12月4 日上午9 時50
    分許，在址設臺北市○○路○段42號1 樓之臺灣銀行東門簡
    易型分行臨櫃匯款150 萬元至甲○○上開三民路郵局帳戶內
    ，該款項隨即遭該詐騙集團人員提領一空。嗣乙○○發覺受
    騙而報警處理，始查悉上情。
二、案經高雄縣政府警察局移送臺灣高雄地方法院檢察署檢察官
    偵查起訴。
    理  由
壹、程序方面：
    本件被告甲○○所犯為死刑、無刑徒刑或最輕本刑為3 年以
    上有期徒刑以外之罪，其於本院審理程序中就被訴事實為有
    罪之陳述，經審判長告知簡式審判程序之旨，並聽取其與檢
    察官之意見後，經本院依刑事訴訟法第364 條、第273 條之
    1 第1 項規定，裁定進行簡式審判程序，先此敘明。
貳、實體方面：
一、上揭事實，迭據被告甲○○分別於警、偵訊、原審及本院審
    理時坦承不諱，核與被害人乙○○於警詢中指訴情節相符（
    見警卷第2 頁），復有95年12月4 日臺灣銀行匯出匯款回條
    聯、中華郵政股份有限公司鳳山郵局鳳營字第0960100180號
    函附開戶基本資料、客戶歷史交易清單、變更資料等件在卷
    可證（見警卷第4 頁、第14至21頁）。被告上開任意性之自
    白，經查既與事實相符，自得採為論科之依據。綜上所述，
    本件事證已臻明確，被告犯行堪以認定。
二、按刑法上之幫助犯，係對於犯罪與正犯有共同之認識，而以
    幫助之意思，對於正犯資以助力，而未參與實施犯罪之行為
    者而言，是以，如未參與實施犯罪構成要件之行為，且係出
    於幫助之意思提供助力，即屬幫助犯，而非共同正犯。本件
    被告將其所有之上開三民路郵局之存摺、印章、提款卡及密
    碼等物，提供予不詳詐騙集團之成員使用，供渠等用以詐騙
    被害人乙○○，遂行詐欺取財之犯行，固如上述，然被告單
    純提供帳戶供人使用之行為，並不等同於向被害人施以欺罔
    之詐術行為，且亦無證據證明被告有參與詐欺取財犯行之構
    成要件行為，是揆諸前揭說明，核被告此等所為，係犯刑法
    第30條第1 項、第339 條第1 項之幫助詐欺取財罪。被告幫
    助他人犯詐欺取財罪，爰依刑法第30條第2 項之規定，減輕
    其刑。
三、原審認被告罪證明確，因而適用刑法第30條第1 項、第2 項
    、第339 條第1 項、第41條第1 項前段，刑法施行法第1 條
    之1 ，中華民國96年罪犯減刑條例第2 條第1 項第3 款、第
    4 條、第7 條等規定，並審酌被告正值青壯，非無謀生能力
    ，竟因貪圖小利，將個人帳戶提供他人詐欺取財使用，紊亂
    社會正常交易秩序，並使不法之徒藉此輕易從事犯罪，檢警
    難以追查緝捕，增加被害人尋求救濟之困難，亦使不法犯罪
    集團得以順利掩飾詐欺所得財物，及被害人因此遭詐騙金額
    高達150 萬元，其犯行不宜輕宥，惟念其犯後坦承犯行，態
    度尚佳，且前無犯罪前科紀錄，有臺灣高等法院被告前案紀
    錄表在卷可稽，素行尚佳，一時失慮而為本件犯行及其僅為
    幫助行為，實際所得利益不多等一切情狀，量處有期徒刑5
    月，及被告上開犯罪時間在96年4 月24日以前，所犯為刑法
    第30條第1 項、第339 條第1 項之罪，合於減刑條件，減為
    有期徒刑2 月15日；併敘明本件犯罪情節及被告係高中肄業
    、目前無業、經濟狀況勉持等情（見警詢筆錄基本資料欄所
    載），諭知如易科罰金以新臺幣1,000 元折算1 日之折算標
    準，經核原判決認事用法，均核無不合，量刑亦屬允當。又
    本件被告出租予該不詳詐騙集團之成員使用，用以詐騙被害
    人乙○○之存摺、印章、提款卡及密碼等物，雖係被告所有
    ，供幫助詐欺取財犯罪所用之物，然既未扣案，為免執行困
    難，爰不為沒收之諭知（至原判決雖謂前開存摺、印章、提
    款卡及密碼等物，既經被告交付予詐騙集團之成員，該等物
    品顯已移轉所有權，而非被告所有等語，惟所謂租賃，乃當
    事人約定，一方以物租與他方使用、收益，他方支付租金之
    契約，此為民法第421 條第1 項所明定，故出租人基於租賃
    之意思合致而為所有物之交付，並不生所有權移轉之法律效
    果，自不待言。從而，原判決以前開物品所有權已移轉，已
    非被告所有為由，而認該等物品毋庸沒收，誠有錯誤，惟此
    部分之違誤，既不影響對被告之論罪科刑，爰由本院予以更
    正）。綜上，檢察官上訴意旨指摘原判決量刑過輕而有不當
    ，為無理由，應予駁回。
據上論結，應依刑事訴訟法第368 條、第364 條、第273 條之1
第1 項，判決如主文。
本案經檢察官張其主到庭執行職務。
中    華    民    國    97    年    7     月    2    日
              刑事第一庭    審判長法  官  翁慶珍
                                  法  官  莊崑山
                                  法  官  徐美麗
以上正本證明與原本無異。
本判決不得上訴。
中    華    民    國    97    年    7     月    2     日
                                  書記官  賴梅琴
附錄本件判決論罪科刑法條：
刑法第339 條
意圖為自己或第三人不法之所有，以詐術使人將本人或第三人之
物交付者，處5 年以下有期徒刑、拘役或科或併科1 千元以下罰
金。
以前項方法得財產上不法之利益或使第三人得之者，亦同。
前二項之未遂犯罰之。


司法院資訊處製作；財團法人民間司法改革基金會備份。
